臺灣臺北地方法院民事判決　　　　　　　93年度訴字第3606號
原　　　告　乙○○
訴訟代理人　楊岱樺律師
被　　　告　華南商業銀行股份有限公司
法定代理人　甲○○
訴訟代理人　張沐芝律師
上列當事人間債務人異議之訴事件，本院於中華民國94年7月20
日言詞辯論終結，判決如下：
    主      文
本院九十三年度執字第七四六二號強制執行事件關於被告對原告
之利息債權就超過如附表二所示金額部分之強制執行程序，應予
撤銷。
原告其餘之訴駁回。
訴訟費用由被告負擔二十分之一，餘由原告負擔。
    事實及理由
一按訴狀送達後，原告不得將原訴變更或追加他訴。但不甚妨礙
  被告之防禦及訴訟之終結者，不在此限，民事訴訟法第255條
  第1項第7款定有明文。查原告原依強制執行法第14條訴請撤銷
  本院93年度執字第7462號強制執行程序，嗣於第一次開庭即追
  加請求確認被告對原告如附表一所示本票債權及借款債權不存
  在，均不甚妨礙被告之防禦及訴訟之終結，揆諸前開法條規定
  ，應予准許，合先敘明。
二原告起訴主張：伊原任訴外人佳欣電子股份有限公司（下稱佳
  欣公司）之董事長，於民國67年間佳欣公司陸續開立借據及本
  票並以伊為連帶保證人向被告借款，嗣佳欣公司並未依約清償
  。其後被告執本院70年5月11日北院立民執宙字第17673號號債
  權憑證（下稱系爭債權憑證，執行案號為本院70年度民執宙字
  第2954號）所載如附表2所示之債權對伊聲請強制執行，經本
  院執行處核發執行命令。系爭債權憑證雖載有伊為債務人，惟
  其執行名義名稱為本院67年度訴字第13488號民事判決，而該
  判決之被告為另二名連帶保證人林清及鄭武傑，伊並非該判決
  之被告，則被告以該債權憑證對伊聲請強制執行顯非適法，且
  不論被告係對伊享有本票債權或借款之連帶保證債權，均未於
  其請求權消滅時效完成前對伊行使權利，則被告對伊如附表2
  所示之債權應不存在。又如附表2所示項次1、2、4之債權被告
  係依本票請求，被告於70年5月11日第一次執行無結果後，於8
  5年4月25日始聲請第二次執行，已逾民法第137條第3項規定之
  5年時效，且其利息及違約金即失所附麗，被告嗣於90年7月19
  日聲請第三次執行，距第二次執行亦逾5年，其請求之利息就9
  0年7月19日以前之部分已罹於時效，再就違約金部分，性質上
  屬於因金錢債務遲延給付而生之遲延利息請求權，亦應有民法
  第126條短期時效規定之適用，伊均得拒絕給付。再者，被告
  曾於本院68年度民執玄字第3174號強制執行事件，聲請拍賣抵
  押物，所得金額中曾就如附表2所示項次1之45萬元債權受償完
  畢。另被告對佳欣公司及伊之系爭債權已由財團法人中小企業
  信用保證基金（下稱信保基金）之備償貸款沖還，信保基金即
  取得向佳欣公司及伊之求償權，是被告已非系爭債權之債權人
  ，爰依強制執行法第14條規定提起債務人異議之訴等情。並聲
  明：(一)本院93年度執字第7462號強制執行程序應予撤銷。(二)確
  認被告對如附表1所示本票債權及借款債權均不存在。
三被告則以：本院67年度訴字第13488號民事事件應係就佳欣公
  司及原告先為判決，再對林清、鄭武傑為判決，故系爭債權憑
  證乃載明執行名義名稱為67年度訴字第13488號民事判決，原
  告及佳欣公司亦為債務人，故該執行名義應已合法成立，且關
  於執行名義是否合法成立，非屬強制執行法第14條第1項規定
  得提起債務人異議之訴之事由。又於本院67年度訴字第13488
  號民事事件中，如附表2所示項次3、5之債權被告係依消費借
  貸及連帶保證之法律關係請求，項次1、2、4之債權則依消費
  借貸、票據及連帶保證之法律關係請求，並未罹於票據法第22
  條規定之3年消滅時效或民法第137條規定之5年消滅時效，縱
  認被告所請求之利息部分，因被告90年7月19日第三次聲請強
  制執行，與85年4月25日第二次聲請相隔已逾5年，亦僅85年7
  月18日以前之部分罹於時效而已，另系爭債務關於違約金之約
  定，乃不於適當時期履行債務所生損害賠償總額之約定，性質
  上與利息不同，並無民法第126條之適用，其消滅時效應為15
  年。又被告取得執行名義後，佳欣公司曾於68年6月30日就如
  附表所示項次1之債權清償本金30萬元，故被告聲請強制執行
  本金債權僅115萬元，並無執行名義與債權金額不符之情形，
  至原告主張被告曾聲請拍賣抵押物而後取償，並無理由。再依
  信保基金委託契約第15條規定，信保基金縱因清償原告之部分
  債務而就其清償範圍內取得對原告之求償權，仍得將其求償權
  委由被告行使，且被告或信保基金並未通知原告，被告仍為原
  執行名義之債權人，自得請求原告清償系爭債務等語，資為抗
  辯。並聲明：原告之訴駁回。
四兩造不爭執之事實：
  (一)原告原為佳欣公司之董事長，佳欣公司曾以原告及其他董事
    為連帶保證人向被告借款，嗣因佳欣公司經營不善無力清償
    ，經被告對佳欣公司其他董事林清、鄭武傑提起訴訟，由本
    院以67年度訴字第13488號判決被告勝訴確定。
  (二)嗣被告曾以本院67年度訴字第13488號民事判決對佳欣公司
    、林清、鄭武傑及原告聲請強制執行，經本院發予70年5月
    11日北院立民執宙字第17673號債權憑證，被告又於85年4月
    25日、90年7月19日、93年2月27日以前開債權憑證為執行名
    義聲請強制執行，經本院以85年度執字第5561號、90年度執
    字第15632號、93年度執字第7462號執行事件受理在案。
  (三)被告曾對佳欣公司所負系爭債務對其他董事劉裕昭、謝文良
    起訴，經本院69年度訴字第3296號民事判決被告勝訴確定，
    被告於93年間向台灣士林地方法院（下稱士林地院）聲請強
    制執行。
  (四)上開事實並有原告提出本院70年5月11日北院立民執宙字第
    17673號債權憑證（見本院卷(一)第22頁）、本院93年3月3日
    北院錦93執平字第7462號執行命令（見本院卷(一)第23、24頁
    ）及被告提出本院67年度訴字第13488號民事判決（見本院
    卷(一)第41-45頁）、借據（見本院卷(一)第46、47頁）、本票
    （見本院卷(一)第48-50頁）、90年7月19日被告強制執行聲請
    狀（見本院卷(一)第51頁）為證，復經本院調閱93年度執字第
    7462 號執行卷宗及士林地院93年度執字第3909號執行卷宗
    查核屬實，堪信為真實。
五原告主張系爭債權憑證所載執行名義名稱為本院67年度訴字第
  13488號民事判決，惟該判決並未以伊為被告，則被告以該債
  權憑證對伊聲請強制執行顯非適法，被告從未就如附表2所示
  債權對伊行使權利，業已罹於時效，故上開債權並不存在云云
  。被告則辯稱本院67年度訴字第13488號民事事件應係就佳欣
  公司及原告先為判決，再對林清、鄭武傑為判決，故系爭債權
  憑證乃載明執行名義名稱為67年度訴字第13488號民事判決等
  語。則兩造爭執之點首在系爭執行名義是否有效？
  (一)按債務人無財產可供強制執行，或雖有財產經強制執行後所
    得之數額仍不足清償債務時，執行法院應命債權人於一個月
    內查報債務人財產。債權人到期不為報告或查報無財產者，
    應發給憑證，交債權人收執，載明俟發見有財產時，再予強
    制執行。債權人聲請執行，而陳明債務人現無財產可供執行
    者，執行法院得逕行發給憑證。強制執行法第27條定有明文
    。該條所稱之債權憑證，係指執行法院發給債權人收執，俟
    債務人如有財產再行執行之憑證而言。債權憑證為強制執行
    法第4條第1項第6款之執行名義，債權人於取得債權憑證後
    ，雖可無庸繳納執行費用再行聲請強制執行，但該債權憑證
    之可以再行強制執行乃溯源於執行法院核發債權憑證前債權
    人依強制執行法第4條第1項所列各款取得之原執行名義。
  (二)經查，系爭債權憑證明載本件債務人為「佳欣公司、被告兼
    法定代理人乙○○、林清、鄭武傑」，執行名義之名稱則為
    本院67年度訴字第13488號民事判決（見本院卷(一)第22頁）
    ，是原告當為67年度訴字第13488號民事判決之被告甚明。
    原告雖主張本院67年度訴字第13488號民事判決僅記載被告
    林清、鄭武傑，故該判決並未對原告為判決，惟觀諸該判決
    事實欄所載：「原告（即本件被告）執有『已判決』之佳欣
    公司所簽發，經被告（即林清、鄭武傑）為連帶保證人，如
    附表所示本票三紙．．．又佳欣公司挽被告為連帶保證人，
    先後向原告借款二次，金額各為35萬元．．．」（見本院卷
    (一)第43頁），足見佳欣公司部分已先為判決。且前揭判決正
    本就「佳欣公司」之前原載有「被告」二字，嗣被劃掉並加
    記「已判決」等語，又「經被告為連帶保證人」、「挽被告
    為連帶保證人」二句原係記載「經被告『乙○○』為連帶保
    證人」、「挽被告『乙○○』為連帶保證人」，其後「乙○
    ○」三字則被劃掉，益證被告在本院67年度訴字第13488號
    民事事件，應係訴請佳欣公司、原告、林清及鄭武傑連帶清
    償系爭債務，法院先就佳欣公司及原告部分為判決，再持該
    判決修改部分字句後對林清、鄭武傑為判決，綜上足認被告
    已對原告取得67年度訴字第13488號民事判決為執行名義，
    並持以聲請強制執行後因無結果而獲核發第17673號債權憑
    證。至本院調閱該案卷宗，雖因已逾保存期限而遭銷燬，留
    存之判決僅有以林清、鄭武傑為被告部分，惟此可能係案卷
    銷毀時漏未將另份判決影印留存之故，併予敘明。
  (三)準此，被告就如附表2所示五筆債權，已起訴請求被告給付
    並取得67年度訴字第13488號民事判決，嗣聲請強制執行並
    於75年5月11日取得第17673號債權憑證，原告主張67年度訴
    字第13488號民事判決並未以伊為被告，被告以第17673號債
    權憑證對伊聲請強制執行顯非適法，且被告就如附表2所示
    債權並未行使權利，業已罹於時效，均無足取。
六原告另主張被告曾於本院68年度玄字第3174號強制執行事件聲
  請拍賣抵押物，所得金額中曾就如附表2所示項次1之45萬元債
  權受償完畢云云，為被告所否認。按當事人主張有利於己之事
  實者，就其事實有舉證之責任，民事訴訟法第277條前段定有
  明文。第按請求履行債務之訴，原告就其所主張債權發生原因
  之事實，固有舉證之責任，若被告自認此項事實而主張該債權
  已因清償而消滅，則清償之事實，應由被告負舉證之責任，最
  高法院著有28年上字第1920號判例可資參照。查本件被告之執
  行名義所載債權本金為如附表2所示共145萬元，被告因其中項
  次1之債權本金已獲償30萬元，故僅就115萬元之債權聲請強制
  執行為其所不爭執，則本件原告主張系爭債權被告已獲償45萬
  元，除被告所不爭執之30萬元外，仍應由原告就該有利於己之
  事實負舉證之責，惟原告並未舉證以實其說，則原告主張系爭
  執行名義成立後如附表2所示項次1之45萬元債權有消滅原告請
  求之事由發生，即難採信。
七原告又主張被告所持上開執行名義，其債權已罹於消滅時效，
  是有足妨礙被告請求事由發生，伊得提起債務人異議之訴云云
  ，被告則以前揭情詞置辯。茲就兩造就被告聲請本件強制執行
  之執行名義所載本金債權、利息債權及違約金債權，其消滅時
  效期間是否業已完成之爭執析述如下：
  (一)關於本金債權部分：
    1.原告主張於67年度訴字第13488號民事判決，被告就如附
      表2所示項次1、2、4之債權係依本票之法律關係請求，依
      票據法第22條、民法第137條第3項規定，其消滅時效應為
      5年，則該等債權均已罹於時效云云。被告則辯稱伊公司
      就如附表2所示項次1、2、4之債權係依票據、連帶保證及
      消費借貸之法律關係請求，該部分債權之消滅時效應為15
      年等語。經查：
      (1)本院67年度訴字第13488號民事判決雖各於事實欄記載
        ：「原告（即本件被告）執有已判決之佳欣公司所簽發
        ，經被告（即本件原告）為連帶保證人，如附表所示本
        票三紙，詎屆期提示未獲清償，追索無效，又佳欣公司
        挽被告為連帶保證人，先後向原告借款二次，金額各為
        35萬元，其約定利息、違約金及清償期如附表所示，屆
        期均未獲清償，為此本票部分依票據關係，借款部分依
        借貸關係訴求被告清償。」，及理由欄記載：「從而原
        告依票據法行使追索權，請求被告等連帶給付票款及自
        發票日起至清償日止，依約定利率計算之利息，暨自遲
        延之日起約定之違約金，又依借貸關係請求被告等連帶
        償付貸款及自借貸日起至清償日止依約定利率計算之利
        息暨自遲延之日起約定之違約金，於法均無不合，應予
        准許。」
      2.然查，佳欣公司係以原告及其他董事為連帶保證人，提
        出本票三紙及借據二紙向被告借款五筆共145萬元之事
        實為兩造所不爭執已如前述，而上開判決提及本票部分
        依票據關係請求，僅可認定如附表2所示項次1、2、4
        之債權被告有依票據關係請求，至該判決所謂依借貸關
        係訴求之借款部分，並未明確表示僅為如附表2所示項
        次3、5之二筆債權，另以該三紙本票係因佳欣公司向被
        告借款而簽發，尚難徒憑「本票部分依票據關係，借款
        部分依借貸關係訴求被告清償」等語，遽認被告就如附
        表1所示項次1、2、4之三筆債權，只依票據之法律關係
        ，未併依消費借貨之關係為請求。又依該三紙本票之記
        載，發票人為佳欣公司，原告係在連帶保證人欄簽章（
        見本院卷(一)第44、45、47頁），則在票據上記載票據法
        所未規定之「連帶保證人」字樣，並不生票據法上之效
        力，然原告既不否認為系爭借款債務之連帶保證人，上
        開記載仍生通常法律上之效力，益證於67年度訴字第13
        488號民事事件，被告應有本於消費借貸及連帶保證之
        法律關係請求原告就佳欣公司以本票借款部分負連帶清
        償之責。再依票據法第124條準用同法第97條之規定，
        執票人向本票債務人行使追索權時，得請求者為被拒絕
        承兌或付款之本票金額、利息、作成拒絕證書與通知及
        其他必要費用，違約金則不在其內，然67年度訴字第13
        488號民事判決主文第1、2、4項中，除本金、利息外，
        均有違約金之諭知，參諸該判決第7項就假執行之部分
        謂：「本判決第1、2、4項『除違約金部分外』，應予
        假執行」，判決理由就假執行之宣告部分則表示：「本
        判決第1、2、4項『除違約金部分外』係命清償票據上
        債務之判決」，足見67年度訴字第13488號民事判決，
        就如附表2所示項次1、2、4三筆債權，應係依票據、消
        費借貸及連帶保證關係為判決，堪予認定，原告主張該
        部分債權被告僅依本票之法律關係請求，尚難採信。
      3.按請求權，因15年間不行使而消滅。但法律所定期間較
        短者，依其規定。民法第125條定有明文。查67年度訴
        字第13488號民事判決及第17673號債權憑證所載如附表
        2所示項次1、2、4號債權，被告既有本於消費借貸及連
        帶保證關係為請求，則其請求權消滅時效期間應為15年
        。又按消滅時效，因起訴而中斷；開始執行行為或聲請
        強制執行，與起訴有同一效力；時效中斷者，自中斷之
        事由終止時，重行起算，分別為民法第129條第1項第1
        款、第2項第5款、第137條第1項所明定。是聲請強制執
        行雖可發生中斷時效之效力，惟於該強制執行事件終結
        時，中斷之時效應重行起算，而執行法院依強制執行法
        第27條規定，於債務人無財產可供執行，或雖有財產經
        強制執行後所得數額仍不足清償債務時，發給債權人債
        權憑證，亦為執行程序終結之原因之一，其因開始執行
        而中斷之時效，即應由此重行起算。再強制執行法第27
        條對於法院核發債權憑證，並無次數之限制，故債權人
        以債權憑證聲請強制執行，如未發現債務人可供執行之
        財產自得請求重新發給債權憑證。至於同條第2項規定
        債權憑證載明「俟發見有財產時，再予強制執行」，惟
        此規定僅係使債權人明瞭，債權憑證係屬執行名義，如
        發現有財產，法院仍可再予強制執行之訓示規定而已，
        非謂債權人必須發現有財產始得聲請執行，否則債權人
        於時效完成前，已聲請執行，僅因債務人並無財產，即
        令時效消滅，與時效制度之意旨不符，是無論債務人是
        否確有財產，債權人均得以聲請強制執行並換發債權憑
        證之方法中斷時效。查本院67年度訴字第13488號民事
        判決於68年4月4日宣判，被告執該判決第一次聲請強制
        執行無結果，於75年5月11日取得第17673號債權憑證，
        嗣因原告仍無財產可供執行，被告乃於85年4月25日第
        二次聲請強制執行換發債權憑證，經本院以85年度執字
        第5561號執行事件受理，並於85年4月30日發函通知執
        行終結，其後被告又於90年7月19日第三次聲請強制執
        行換發債權憑證，經本院以90年度執字第15632號執行
        事件受理，復於90年7月23日發函通知執行終結在案，
        此據本院調閱85年度執字第5561號、90年度執字第1563
        2號執行卷宗查核屬實。揆諸上開說明，被告於75年5月
        11日第一次執行無結果經本院執行處核發債權憑證，其
        因執行而中斷之請求權消滅時效應重行起算，迄被告於
        85年4月25日聲請換發債權憑證，並未逾15年，至90年7
        月19日聲請換發債權憑證，亦未超過15年，則被告於93
        年2月27日聲請本件強制執行之執行名義，尚未罹於15
        年之消滅時效期間。原告主張如附表2所示項次1、2、4
        之債權，其請求權消滅時效為5年，被告於70年5月11日
        第一次執行無結果後，於85年4月25日始聲請第二次執
        行，已逾5年時效，而其利息及違約金併失所附麗云云
        ，伊得拒絕給付云云，殊非有據。
  (二)關於利息部分：
    原告主張利息部分之請求權消滅時效期間應為5年，被告於7
    0年5月11日第一次強制執行無效果後，至85年4月25日第二
    次聲請強制執行，已逾5年，被告嗣於90年7月19日第三次聲
    請強制執行，與第二次之執行之聲請亦已逾5年，則90年7月
    19日以前之利息部分因時效完成，伊得拒絕給付等語。經查
    ：
    1.按利息、紅利、租金、贍養費、退職金及其他1年或不及1
      年之定期給付債權，其各期給付請求權，因5年間不行使
      而消滅，民法第126條定有明文。是本件原告所持系爭執
      行名義，關於利息部分之請求權消滅時效期間應為5年。
      查本件原告執67年度訴字第13488號民事判決聲請強執執
      行無結果，於75年5月11日取得第17673號債權憑證，則依
      民法第137條第1項規定，其中斷之請求權時效應重行起算
      ，被告迄85年4月25日始聲請第二次強制執行換發債權憑
      證，已超過5年，又至90年7月19日被告第三次聲請換發債
      權憑證，就85年7月18日以前之利息部分，應已罹於5年消
      滅時效，原告得拒絕給付。
    2.又按執行名義成立後，如有消滅或妨礙債權人請求之事由
      發生，債務人得於強制執行程序終結前，向執行法院對債
      權人提起異議之訴，強制執行法第14條第1項前段亦有明
      定。本件原告主張系爭執行名義成立後，就利息部分有妨
      礙被告請求之事由發生，洵為可取。
  (三)關於違約金部分：
    原告又主張系爭執行名義所示之違約金性質上屬因金錢債務
    遲延給付而生之遲延利息，亦有民法第126條5年時效之適用
    ，故被告90年7月19日以前之違約金請求，伊亦得為時效抗
    辯云云。經查：
    1.按違約金之約定，依民法第250條第2項規定，除當事人另
      有訂定外，視為因不履行而生損害之賠償總額。又當事人
      約定如債務人不於適當時期履行債務時，即須支付違約金
      者，其違約金係以強制債務之履行為目的，實為確保債權
      效力之一種強制罰，與利息之性質迥然不同。再者，違約
      金乃賠償給付遲延所生之損害者，於債務人給付遲延時，
      債權人始得請求，既非定期給付之債務，其時效為15年而
      非5年。
    2.本件執行名義之債權，除有利息之約外，尚有違約金之約
      定，且該違約金之約定，乃不於適當時期履行債務（給付
      遲延）所生損害賠償總額之約定，依前所述，其請求權時
      效應為15年。原告雖主張該給付遲延之違約金係按一定利
      率及遲延日數計算者，名稱雖與遲延利息異，然實質上仍
      為賠償債權人因遲延所受損害，亦應有民法第126條所定
      短期消滅時效之適用云云。惟此須該違約金之性質為遲延
      利息者，始得適用5年之消滅時效，本件違約金並非遲延
      利息之約定，當無民法第126條適用之餘地。
  (四)據前所述，原告主張系爭執行名義成立後，就85年7月18日
    前之利息部分，已罹於5年消滅時效而發生妨礙原告請求之
    事由，伊得訴請撤銷本院93年度執字第7462號強制執行事件
    關於被告對原告之利息債權就超過如附表3所示金額部分之
    強制執行程序，為有理由，其餘請主張則難認有據。
八原告再主張被告對佳欣公司及伊之系爭債權已由信保基金之備
  償貸款沖還，信保基金即取得向佳欣公司及伊之求償權，是被
  告已非系爭債權之債權人云云。被告則辯稱：依信保基金委託
  契約第15條規定，信保基金縱因清償原告之部分債務而就其清
  償範圍內取得對原告之求償權，仍得將其求償權委由被告行使
  ，且被告或信保基金並未通知原告，被告仍為原執行名義之債
  權人，自得請求原告清償系爭債務等語。經查：
  (一)按信保基金保證，目的在協助具有發展潛力，但欠缺擔保品
    之中小企業，向金融業融通以獲得營運資金，與一般之連帶
    保證人有殊，亦非保險人。係於金融業對中小企業之授信案
    件已屆清償期發生授信逾期或信用發生危機時，金融業依照
    契約應採取一定之追償措施，如仍未獲清償，於一定期間可
    依契約請求中小信保基金先行代位清償（金融業僅能列入暫
    收款或其他預收款科目內），惟經授信之該中小企業之給付
    及賠償責任並不因此解免，金融業依約仍應繼續追償，如追
    索得到部分清償，則應匯還與信保基金（見中小企業融資信
    用保證作業手冊）。
  (二)依被告與信保基金簽訂之財團法人中小企業信用保證基金委
    託契約第14條第1項：「經甲方（即信保基金）保證之貸款
    如到期丙方未能依約履行還本付息義務時，乙方（即被告）
    應即按一般銀行對催收款項處理程序，向丙方（即申請融資
    者，本件為佳欣公司））及其連帶保證人依法追訴。並於每
    月10日前將追訴情形函知甲方。」、第2項：「乙方對業已
    依法追訴之貸款，得請求甲方先行交付其保證部分之本息，
    由乙方以『暫收款』列帳，就該項貸款對內停止計息。」、
    第15條第1項約定：「經乙方依法追訴之呆滯貸款，其本息
    之一部或全部取得受償時，除為處分丙方原押品所得之價款
    當依設定順位清償外，其餘受償款項，均應按追訴標的金額
    中未清償部分，比率攤還。其屬甲方保證部分者，應由乙方
    交還甲方，並根據甲方依照第14條第2項規定先行交付乙方
    備償款項之日期計算乙方就該一部分應受清償之本息，於原
    列之『暫收款』項下沖轉。」、同條第2項：「追訴案件於
    依法對於債務人之財產執行完畢後，如貸款仍全部或一部無
    法取得受償時，乙方於通知甲方後，得就甲方原已交付備償
    貸款之款項沖還。同時甲方自乙方取得向丙方之代位求償權
    ，爾後甲方對上項代位求償權之執行仍得委託乙方辦理，乙
    方不得拒絕。」等約定（見本院卷(一)第80、81頁），足見信
    保基金就其交付之備償款，須於債權人銀行對「債務人」之
    財產「執行完畢」後，仍有全部或一部無法受償時，信保基
    金始由銀行處取得代位求償權，在此之前，信保基金並未就
    其已交付之備償款部分自銀行取得代位求償權，銀行仍應以
    其本人名義就呆滯貸款依法追訴，並將追訴所得依追訴標的
    金額中未清償之部分比率攤還信保基金，而前開委託契約第
    15條第2項所稱之債務人，參諸同契約第1條所稱之「丙方」
    係指「中小企業申請融資者」，及第14條第1項「丙方及其
    連帶保證人」之用語，該條所稱之「債務人」應係指包括申
    請融資者、連帶保證人在內。本件被告既仍在對連帶保證人
    即原告之財產為強制執行中，則與前開委託契約第15條所稱
    「追訴案件於依法對債務人之財產執行完畢後，如貸款仍全
    部或一部無法取得受償時」之要件不符，且於93年2月23日
    信保基金猶發函請被告敘明追償處理情形，有信保基金（93
    ）債管二字第900180號函可憑（見本院卷(二)第47頁），足見
    信保基金尚未取得代位求償權乙節，應堪認定，被告仍得繼
    續對原告追償。
  (三)承前，被告就系爭債權雖自信保基金獲償部分，然信保基金
    並未因而受讓該部分之債權，被告仍須以其本人名義依法追
    償該部分之債務，並將追償所得依比率攤還信保基金，原告
    主張被告就系爭債權已自信保基金獲得清償，被告聲請本件
    強制執行與法不合，要無足採。
九綜上所述，被告就如附表2所示五筆債權，已起訴請求被告給
  付並取得67年度訴字第13488號民事判決，嗣聲請強制執行並
  於75年5月11日取得系爭債權憑證，原告主張被告以系爭債權
  憑證對伊聲請強制執行顯非適法，且被告就如附表2所示債權
  並未行使權利，業已罹於時效，均無足取，又被告聲請強制執
  行之執行名義所載如附表2所示之債權，僅獲償30萬元，原告
  主張被告已獲償45萬元，尚難採信，又其本金及違約金部分並
  無罹於時效之情形，至其85年7月18日以前之利息請求部分，
  則已因時效完成而消滅，則原告請求撤銷該部分之強制執行程
  序，應有理由，至原告請求確認被告對如附表1所示本票債權
  及借款債權均不存在，則無足採。從而，原告依強制執行法第
  14條規定，訴請撤銷本院93年度執字第7462號強制執行事件關
  於被告對原告之利息債權就超過如附表3所示金額部分之強制
  執行程序，尚無不合，應予准許，其餘部分之請求則非有據，
  應予駁回。
十又本件事證已臻明確，兩造其餘攻擊防禦方法及未經援用之證
  據，經本院斟酌後，認為均不足以影響本判決之結果，爰不一
  一論述，併此敘明。
據上論結，原告之訴為一部有理由，一部無理由，依民事訴訟法
第79條，判決如主文。
中　　華　　民　　國　　94　　年　　7 　　月　　29　　日
                  民事第四庭法  官  劉又菁
以上為正本係照原本作成
如對本判決上訴，須於判決送達後20日內向本院提出上訴狀
中　　華　　民　　國　　94　　年　　7　 　月　　29  　日
                            書記官  楊勝欽
附表1：
┌──┬────┬───┬────────┬────────┐
│項次│借款簽立│本  金│ 利          息 │ 違約金         │
│    │憑據    │      │                │                │
├──┼────┼───┼────────┼────────┤
│ 1  │本票（67│45萬元│自67年6月9日起至│自68年7月8日起至│
│    │年6月9日│      │清償日止，按年息│清償日止，按每百│
│    │簽發）  │      │11.5%計算       │元每日一分二厘計│
│    │        │      │                │算              │
├──┼────┼───┼────────┼────────┤
│ 2  │本票（67│15萬元│自67年2月23日起 │自67年8月24日起 │
│    │年2月23 │      │至清償日止，按年│至清償日止，按每│
│    │日簽發）│      │息11.5%計算     │百元每日一分二厘│
│    │        │      │                │計算            │
├──┼────┼───┼────────┼────────┤
│ 3  │借據（67│35萬元│自67年2月23日起 │自67年8月24日起 │
│    │年2月23 │      │至清償日止，按年│至清償日止，按每│
│    │日簽立）│      │息10.75%計算    │百元每日一分二厘│
│    │        │      │                │計算            │
├──┼────┼───┼────────┼────────┤
│ 4  │本票（67│15萬元│自67年4月14日起 │自67年10月15日起│
│    │年4月14 │      │至清償日止，按年│至清償日止，按每│
│    │日簽立）│      │息11.5%計算     │百元每日一分二厘│
│    │        │      │                │計算            │
├──┼────┼───┼────────┼────────┤
│5   │借據（67│35萬元│自67年4月14日起 │自67年10月15日起│
│    │年4月14 │      │至清償日止，按年│至清償日止，按每│
│    │日簽立）│      │息10.75%計算    │百元每日一分二厘│
│    │        │      │                │計算            │
└──┴────┴───┴────────┴────────┘
附表2：
（本院67年度訴字第13488號民事判決、第17673號債權憑證）
┌──┬─────┬────────┬────────┐
│項次│ 本    金 │ 利          息 │ 違約金         │
│    │（新台幣）│                │                │
├──┼─────┼────────┼────────┤
│ 1  │ 45萬元   │自67年6月9日起至│自66年7月8日起至│
│    │          │清償日止，按年息│清償日止，按每百│
│    │          │11.5%計算之利息 │元每日一分二厘計│
│    │          │。              │算之違約金。    │
├──┼─────┼────────┼────────┤
│ 2  │15萬元    │自67年2月23日起 │自67年8月24日起 │
│    │          │至清償日止，按年│至清償日止，按每│
│    │          │息11.5%計算之利 │百元每日一分二厘│
│    │          │息。            │計算之違約金。  │
├──┼─────┼────────┼────────┤
│ 3  │35萬元    │自67年2月23日起 │自67年8月24日起 │
│    │          │至清償日止，按年│至清償日止，按每│
│    │          │息10.75%計算之利│百元每日一分二厘│
│    │          │息。            │計算之違約金。  │
├──┼─────┼────────┼────────┤
│ 4  │ 15萬元   │自67年4月14日起 │自67年10月15日起│
│    │          │至清償日止，按年│至清償日止，按每│
│    │          │息11.5%計算之利 │百元每日一分二厘│
│    │          │息。            │計算之違約金。  │
├──┼─────┼────────┼────────┤
│5   │ 35萬元   │自67年4月14日起 │自67年10月15日起│
│    │          │至清償日止，按年│至清償日止，按每│
│    │          │息10.75%計算之利│百元每日一分二厘│
│    │          │息。            │計算之違約金。  │
└──┴─────┴────────┴────────┘
附表3：被告得請求之利息
┌──┬─────┬────────┐
│項次│ 本    金 │ 利          息 │
│    │（新台幣）│                │
├──┼─────┼────────┤
│ 1  │ 15萬元   │自85年7月19日起 │
│    │          │至清償日止，按年│
│    │          │息11.5%計算之利 │
│    │          │息。            │
├──┼─────┼────────┤
│ 2  │15萬元    │自85年7月19日起 │
│    │          │至清償日止，按年│
│    │          │息11.5%計算之利 │
│    │          │息。            │
├──┼─────┼────────┤
│ 3  │35萬元    │自85年7月19日起 │
│    │          │至清償日止，按年│
│    │          │息10.75%計算之利│
│    │          │息。            │
├──┼─────┼────────┤
│ 4  │ 15萬元   │自85年7月19日起 │
│    │          │至清償日止，按年│
│    │          │息11.5%計算之利 │
│    │          │息。            │
├──┼─────┼────────┤
│5   │ 35萬元   │自85年7月19日起 │
│    │          │至清償日止，按年│
│    │          │息10.75%計算之利│
│    │          │息。            │
└──┴─────┴────────┘
